臺灣台中地方法院民事判決　　九十一年度簡上字第三一七號
　　上　訴　人　泛亞商業銀行股份有限公司
　　法定代理人　甲○○
　　訴訟代理人　丁○○
　　送達代收人　乙○○
　　被上訴人　　丙○○
右當事人間請求履行契約事件，上訴人對於中華民國九十一年五月八日臺灣台中地方
法院台中簡易庭八十一年中簡字第一０九六號第一審判決提起上訴，本院判決如左：
    主  文
上訴駁回。
第二審訴訟費用由上訴人負擔。
    事  實
甲、上訴人方面：
一、聲明：求為判決：(一)原判決關於駁回上訴人在第一審應繳還相當三個月薪資之訓
    練費用之訴及命負擔十分之六訴訟費用之裁判均廢棄。(二)右廢棄部分，被上訴人
    應再賠償上訴人新台幣（以下同）柒萬元整，及自九十一年四月十一日起至清償
    日止按年息百分之五計算之利息。(三)第一審廢棄部分及第二審訴訟費用均由被上
    訴人負擔。（四）請依職權宣告假執行。
二、陳述：除與原判決記載相同者，茲引用之外，補稱：
    （一）本件係就原審所認定上訴人行外訓練費用五千元及獎金津貼等二項以外之
          訓練費用部分上訴，亦即上訴人於原審請求被上訴人給付十萬五千元，原
          審僅判決被上訴人給付三萬五千元，駁回其中七萬元，故本件僅就七萬元
          部分上訴。
    （二）被上訴人參加上訴人八十七年度新進人員甄試，於上訴人錄取通知書明確
          載明，新進人員須承諾服務本行至少二年，若服務未滿二年離職，應繳還
          相當三個月薪資之訓練費用，上訴人既已自由選擇接受本行任用之條件，
          並於八十七年八月十七日至本行報到，前述約定事項自有效力。
    （三）依上訴人八十七年八月二十六日任免通知書，被上訴人至鄰近之台北分行
          實習三個月，並由台北分行指派襄理及資深行員予以指導，上訴人投入相
          當高之訓練費用，依雙方前揭合意自應繳還相當三個月薪資之訓練費用。
    （四）原審依民法第二百五十二條之規定，以繳還相當訓練費用三月係違約金過
          高，而予核減，未審酌上訴人培訓被上訴人所支出之費用，包括有形及無
          形，坐令上訴人自負損失，有欠公允，本件上訴人訓練被上訴人所受損失
          包括八十七年度招募費用，共七千一百八十三元，及訓練期間費用：１職
          前訓練二萬三千一百零九元，２單位實習九萬六千九百二十元（詳如附件
          ）。
三、證據：除援用第一審所提證據外，補提招募相關費用明細表一份，及提出廣告請
    款明細單、泛亞銀行八十七年度新進行員甄選工作人員報酬費支付表、憑證粘單
    等影本為證。
乙、被上訴人方面：
一、聲明：求為判決：駁回上訴。
二、陳述：除與原判決記載相同者，茲引用之外，補稱：
    （一）上訴人未依約對被上訴人施以「相當三個月薪資之訓練」，上訴人雖有三
          個月訓練計劃，然計劃不週延，人員配置不當，致使計劃無法具體實施，
          八十七年第二期新進人員中，分配至台北分行、資訊處、研發處，共有五
          位，另第一期新進人員中四人，總共九位需至台北分行實習，但因台北分
          行人力、場地、時間、業務活動均無法配合，均未派員指導，大部分均係
          實習生實際上線操作，直接面對客戶，並無訓練之實，上訴人違反當初之
          約定，其訓練成本之支出，僅在總行訓練二週。
    （二）被上訴人已在上訴人公司工作七個半月，已履行三分之一，違約金計算應
          是支付原告實際訓練支出訓練成本三分之一始合理。
    （三）被上訴人任職上訴人期間，被上訴人除專業能力支出外，上訴人更由被上
          訴人身上獲取其他利益，如辦理信用卡，及教導新進同仁，被上訴人所獲
          取利益不下其所稱無形支出。
三、證據：除援用第一審所提證據外，補提泛亞銀行任免人員通知書、泛亞銀行八十
    七年第二期新進人員訓練實習輔導須知、存證信函等影本各一份為證。
    理  由
一、本件上訴人起訴主張：被上訴人於八十七年八月十七日起受僱於上訴人，惟被上
    訴人於八十七年四月二日未經辦理離職手續及繳還違約金即逕行離職，其前後任
    職期間約為七個月，依兩造之約定，被上訴人任職未滿二年即離職，應繳還相當
    於三個月薪資之訓練費用合計一十五萬五千元等語，於上訴審則主張原審僅判決
    被上訴人給付三萬五千元，應再給付七萬元，上訴人始不致受損失，才符合當時
    雙方之約定等語，被上訴人則以：上訴人已任職上訴人銀行七個半月，與約定之
    二年期間比較，合理違約金支付為訓練費之三分之二，而上訴人對被上訴人之訓
    練均未落實，沒有訓練之實，其並無訓練經費之支出等語，資為抗辯。
二、查上訴人主張被上訴人於八十七年八月十七日起受僱於上訴人，並於八十八年四
    月二日離職之事實，業據上訴人提出泛亞銀行任免人員通知書、泛亞銀行員工離
    職申請書等為證，且為被上訴人所不爭執，堪認為真正。次查，兩造曾於上訴人
　　任職時約定，被上訴人任職上訴人未滿二年即離職，即須繳還被上訴人相當三個
    月薪資之訓練費用，及被上訴人之薪資為每月三萬五千元等事實，亦據上訴人提
    出承諾書一紙及泛亞銀行員工薪資明細單二紙可稽，且為被上訴人所不爭執，亦
    堪認為真實。本件所應斟酌者為，被上訴人是否必須依前揭之承諾，支付上訴人
    除原審判決之三萬五千元外，再給付七萬元？
三、按兩造於前揭之承諾書上第五條約定，上訴人承諾自報到日起須服務滿二年，若
　　服務未滿二年離職，同意繳還相當三個月薪資之訓練費用，有該承諾書可證，此
    約定核其性質，係為上訴人如服務未滿二年而債務不履行時，應支付被上訴人違
    約金之約定。然按民法第二百五十二條之規定，約定之違約金過高者，法院得減
    至相當之金額。又「約定之違約金是否過高，應就債務人若能如期履行債務時，
    債權人可得享受之一切利益為衡量之標準，而非以僅約定一日之違約金額若干為
    衡量之標準」，另「當事人約定契約不履行之違約金過高者，法院固得依民法第
    二百五十二條以職權減至相當之數額，惟是否相當仍須依一般客觀事實、社會經
    濟狀況及當事人所受損害情形，以為酌定標準，而債務已為一部履行者，亦得比
    照債權人所受利益減少其數額」。最高法院五十一年台上字第十九號、四十九年
    台上字第八０七號等判例意旨足參。本件上訴人固提出其如附表所示之對上訴人
    之訓練費用合計為十二萬七千二百十二元，並提出廣告請款明細單、泛亞銀行八
    十七年度新進行員甄選工作人員報酬費支付表等為據，惟查，其中被上訴人受訓
    時所領取薪資一萬五千二百七十七元及四萬一千零十六元，係上訴人支付被上訴
    人之薪資，並非被上訴人之接受訓練之費用，另上訴人雖列出被上訴人於台北分
    行及研發處實習之輔導員訓練費用，分別為九千八百三十三元及四萬六千零九百
    二十元，為被上訴人所否認，上訴人亦未舉證其有此部分之支出，以上四項均應
    除去，並參酌上訴人已任職七個半月，被上訴人可得享受之利益、所生損害及社
    會經濟等情狀，本院認為被上訴人應賠償上訴人三萬五千元為適當。
四、綜上所述，本件上訴人主張被上訴除前揭之給付外，應依約再給付七萬元，為不
    足採，被上訴人抗辯其不必再給付上訴人七萬元，尚屬可信。從而，上訴人之上
    訴為無理由，不應准許。按依職權為假執行之宣告，係法院之職權，本件並無法
    定依職權宣告假執行之情形，自不必依職權為假執行宣告，上訴人仍為此聲請，
    似有誤會。原審為上訴人敗訴之判決，上訴意旨指摘原判決不當，求予廢棄改判
    ，為無理由，應予駁回。
五、據上論結，本件上訴為無理由，依民事訴訟法第四百三十六條之一第三項、第四百四十
　　九條第一項、第七十八條，判決如主文。
中　　　華　　　民　　　國　　九十一　　年　  　十二　　月　  　二十　　日
                                    臺灣台中地方法院民事第一庭
~B審判長法官　林清鈞
~B　　　法官　吳幸芬
~B　　　法官　李麗玉
右正本證明與原本無異
本判決不得上訴
中　　　華　　　民　　　國　　九十一　　年　　 十二　　 月　　 二十六　 日
~B法院書記官
